臺灣高雄地方法院刑事裁定　　　　　　　93年度聲判字第80號
聲　請　人　丙○○
　　　　　　甲○○
共同代理人　蔡明樹律師
被　　　告　乙○○
上列聲請人即告訴人因被告誣告等案件，不服臺灣高等法院高雄
分院檢察署檢察長中華民國93年12月3 日以93年度上聲議字第86
1 號駁回再議之處分（原不起訴處分案號：臺灣高雄地方法院檢
察署93年度偵字第10546 號），聲請交付審判，本院裁定如下：
    主  文
聲請駁回。
    理  由
一、聲請意旨如附件聲請交付審判狀所載。
二、按告訴人不服上級法院檢察署檢察長或檢察總長認再議為無
    理由而駁回之處分者，得於接受處分書後10日內委任律師提
    出理由狀，向該管第一審法院聲請交付審判；法院認交付審
    判之聲請不合法或無理由者，應駁回之，刑事訴訟法第258
    條之一、第258 條之3 第2 項前段，分別定有明文。次按民
    國91年1 月17日三讀通過，同年2 月8 日公布之刑事訴訟法
    第258 條之1 係參考德國刑事訴訟法第172 條第2 項之規定
    及日本刑事訴訟法第262 條準起訴之規定，增訂「聲請法院
    交付審判制度」，告訴人於不服上級檢察署之駁回處分者，
    得向法院聲請交付審判；其目的係為對於檢察官起訴裁量之
    制衡，除貫徹檢察機關內部檢察一體之原則所含有之內部監
    督機制外，另宜有檢察機關以外之監督機制，由法院保有最
    終審查權而介入審查，提供告訴人多一層救濟途徑（刑事訴
    訟法第258 條之1 立法理由參照）以促使檢察官對於不起訴
    處分為最慎重之篩選，審慎運用其不起訴裁量權；從而，本
    條之適用一方面係強制告訴人先循檢察機關內部之監督機制
    救濟無效果後，始由法院為之，另方面亦促使檢察機關內部
    省視其不起訴處分是否妥當，法院有最終審查權；故交付審
    判之制度雖賦予法院於告訴人交付審判之聲請裁定准否前，
    可依同法第258 條之3 第3 項規定為「必要之調查」，然法
    院於審查交付審判之聲請有無理由時，應以審酌告訴人所指
    摘不利被告之事證未經檢察機關詳為調查或斟酌，或不起訴
    處分書所載理由違背經驗法則、論理法則及證據法則為限，
    方符本條係為制衡檢察官起訴裁量權之立法意旨。
三、本件聲請人即告訴人甲○○、丙○○於92年9 月17日以被告
    乙○○涉嫌妨害公務、妨害自由、誣告、誹謗等罪嫌向臺灣
    高雄地方法院檢察署提出告訴，經該署檢察官於93年10月13
    日以93年度偵字第10546 號為不起訴處分後，聲請人不服，
    聲請再議，亦經臺灣高等法院高雄分院檢察署檢察長於93年
    12月3 日以93年度上聲議字第861 號認再議為無理由而駁回
    再議。告訴人於接受前開處分書後10日內，於93年12月15日
    委任蔡明樹律師提出聲請交付審判理由狀，向本院聲請交付
    審判，經本院審核告訴人之程序要件，符合刑事訴訟法第25
    8 條之1 第1 項之規定，此有刑事委任狀及聲請交付審判理
    由狀附於本院卷可參，復經本院依職權調閱臺灣高雄地方法
    院檢察署93年度偵字第10546 號偵查卷、臺灣高等法院檢察
    署高雄分院93年度上聲議字第861 號卷宗核閱無誤，是本件
    聲請程序係屬適法，合先敘明。
四、經查：
    (一)原偵查之臺灣高雄地方法院檢察署檢察官經詳核相關事證
      後，已於不起訴處分書理由中詳予指駁說明認定：
      1.涉犯誣告罪嫌之部分：本件被告乙○○於偵查中對其申
        告聲請人丙○○、甲○○涉犯恐嚇乙節固坦承不諱，然
        堅決否認有何誣告罪嫌，辯稱，國防部要辦理「自治新
        村」遷村，但部分居民不同意，軍方則派人至不同意遷
        村之住家施壓恐嚇，若不同意軍方遷村計劃，就不予配
        發國宅或補償金，以此要脅住戶辦理認證等語。經查，
        聲請人丙○○於偵查中自承稱，我們說如果不配合的話
        ，可能喪失權利沒有辦法得到任何補助，而且房子及金
        錢的補助都沒有等語，及聲請人甲○○、證人陳麗娃、
        楊劉雅英、陳漢三即上開「自治新村」之住戶於偵查中
        證述大致相同（見93年度偵字第10546 號卷第9 頁、93
        年度他字第170 號卷第55頁、第56頁），足認被告所稱
        上開事實，應非虛偽，僅被告認為上開事實誤認為涉犯
        恐嚇，是被告申告聲請人涉犯恐嚇罪嫌，即非全無根據
        。雖聲請人所涉犯恐嚇罪嫌，經檢察官為不起訴處分，
        然非得率謂被告之申告即屬誣告，蓋基於無罪推定原則
        ，實施刑事訴訟之公務員，欲對被告為一定不利處分，
        須被告所涉犯嫌達一定門檻，本案聲請人所涉犯恐嚇罪
        嫌，係因未達起訴所要求之有罪判決高度可能犯嫌門檻
        ，故為不起訴處分，非謂被告所申告內容即全屬虛妄，
        因「不能證明」與「全無根據」間尚存有一定之空間，
        此亦為貫徹保障人民憲法訴訟受益權之必然結論。此外
        ，復查無其他積極證據，足認被告係故捏事實，以誣陷
        告訴人受刑事處分，被告誣告罪嫌應認尚有不足。
      2.涉犯妨害公務及妨害自由罪嫌之部分：聲請人丙○○於
        偵查中自承稱，被告半推半就把我們從楊陳金治家推到
        四海派出所，這部分我們為了軍民關係避免事端擴大才
        會半推半就跟他們去四海派出所。這部分我跟甲○○相
        同等語，另檢察官勘驗聲請人所提出之錄影帶及光碟各
        1 只，結果均並無告訴人所指之衝突拉扯之情形，有勘
        驗筆錄附卷可佐，綜上，認聲請人二人至四海派出所，
        是在同意之情形下前往，應無強暴、脅迫之情形。
      3.涉犯誹謗罪嫌之部分：本件被告所稱聲請人疑涉犯恐嚇
        住戶等情，僅曾向住戶提及到四海派出所指認恐嚇之人
        ，業經證人即前開社區住戶陳麗娃、楊劉雅英、陳漢三
        及康其貞於偵查中結證屬實，且聲請人雖提出92年8 月
        23 日 民眾日報第20版大高雄社會新聞，惟上開報載內
        容，為是否因溝通不良誤解或恐嚇所致，仍有待作進一
        步調查等情，並依大法官會議釋字第509 號解釋，足認
        被告有相當理由確信其為真實者。是本件縱被告曾向告
        訴人二人告知上開報刊內容乙節屬實，亦尚難認定被告
        有何散布於眾之意圖，被告所為尚與刑法第310 條第1
        項誹謗罪之構成要件有間。
      4.綜上，檢察官復查無其他積極證據足資證明被告有何所
        指犯行，被告罪嫌尚屬不足，因而為不起訴處分等情。
        經本院審核結果，認原偵查檢察官所為之不起訴處分，
        其採證與認事，尚無違背經驗法則、論理法則與證據法
        則之處。
    (二)又臺灣高等法院高雄分院檢察署檢察長維持原偵查檢察官
      之認定，並於處分書理由第2 點中亦詳予指駁說明認定：
      1.自治新村住戶楊陳金治於警訊中，雖陳稱：「他（丙○○）當時有表示他是軍方派出協助眷村改建的人員，我
        亦有表示同意他進入我的屋內沒錯。」等語，但其同時
        另陳稱：「因我的住宅是國軍左營海軍之眷村，現因眷
        村要改建，而軍方就派員來我家恐嚇我。」、「（丙○○是如何恐嚇你？）他向我恐嚇說要我趕快去辦理認識
        ，否則到時什麼福利就都沒有。」、「（妳聽了以後覺
        得如何？）該丙○○當時口氣很平和，但我聽了以後很
        害怕，怕以後沒有房子住，所以我就叫里長乙○○來協
        助處理。」等語甚詳，且該新村其他眷戶陳麗娃等人亦
        均表示渠等因聲請人之言行而有受恐嚇之感覺，此有警
        訊筆錄可稽。是被告與該新村其他眷戶聞訊趕往楊陳金
        治住處，要求聲請人前往四海派出所處理，自難認被告
        主觀上有誣告之故意。聲請人摘取楊陳金治警訊陳述之
        片段，即指被告應負誣告之罪責，核非有理。
      2.聲請人丙○○於原檢察官偵訊中，陳稱被告半推半就就
        把我們從楊陳金治家推到四海派出所，這部分我們為了
        軍民關係避免事端擴大才會半推半就跟他們去四海派出
        所等語甚明，且經原檢察官勘驗聲請人提出之錄影帶及
        光碟結果，均無聲請人所指之衝突拉扯情形，原不起訴
        處分書已說明甚詳。聲請人於案發當時既未嚴正拒絕被
        告之要求，而在半推半就之情形與被告同往四海派出所
        ，自不得於事後遽指被告之行為已達強暴脅迫之程度。
      3.被告及該自治新村之其他部分眷戶係因懷疑被告所為有
        恐嚇眷戶之嫌，始招來媒體到場報導，核其本意要係為
        保護其自身之權益，尚不能因此即認被告有惡意誹謗聲
        請人之故意。從而，本件再議之聲請為無理由，駁回再
        議之聲請。
      4.本院經核該處分書之採證與認事，並無違背經驗法則、
        論理法則與證據法則之處。聲請人以被告明知聲請人為
        軍方派往自制新村執行公務之人、被告於案發時在楊陳
        金治家強行拉扯告訴人成傷、由楊陳金治警詢及被告於
        警詢及偵查中之陳述可得被告虛擬聲請人恐嚇情節、被
        告招來媒體渲染告訴人為恐嚇罪之現行犯等事由，聲請
        本院准予交付審判，惟聲請人已於告訴狀中具體指明上
        述事由（見92年度發查字第4966號全卷），原處分檢察
        官均予斟酌，而此部分之事由若經調查，亦不足以動搖
        原偵查檢察官事實之認定及處分之決定，且聲請人於偵
        查中亦未提出其他有利之證據。是聲請人據此聲請交付
        審判，亦難認有理由。
五、綜上所述，聲請人所指被告涉犯誣告等罪嫌，並無積極證據
    可資證明，而原不起訴處分書及臺灣高等法院檢察署處分書
    既已詳予調查偵查卷內所存證據，並敘明所憑證據及判斷理
    由，且原處分所載證據取捨及事實認定之理由，亦無違背經
    驗法則、論理法則及證據法則之情事，是臺灣高雄地方法院
    檢察官及臺灣高等法院高雄分院檢察署檢察長以被告犯罪嫌
    疑不足，予以不起訴處分及駁回再議之聲請，對照卷內資料
    ，於法並無違誤。本件聲請交付審判意旨仍執前詞，對於原
    處分加以指摘求予審判，非有理由，應予駁回。
六、依刑事訴訟法第258 條之3 第2 項前段，裁定如主文。
中　　華　　民　　國　　94　　年　　11　　月　　14　　日
                  刑事第六庭    審判長法  官  簡志瑩
                                      法  官  林柏壽
                                      法  官  楊佩蓉
以上正本與原本無異。
本裁定不得抗告。
中　　華　　民　　國　　94　　年　　11　　月　　15　　日
                                      書記官  劉企萍
